臺灣高雄地方法院刑事裁定　　　　　　　　　　　　　　九十年度自字第五三號
　　自　訴　人　甲○○
　　被　　　告　乙○○
右列被告因詐欺案件，經自訴人提起自訴，本院裁定如左：
    主  文
自訴駁回。
    理  由
一、本件自訴意旨如自訴狀所載（如附件）。
二、按法院或受命法官，得於第一次審判期日前訊問自訴人、被告及蒐集或調查證據
    ，於發見案件係民事或利用自訴程序恫嚇被告者，得曉諭自訴人撤回自訴。又於
    自訴案件第一次審判期日前訊問及調查結果，如認為案件有刑事訴訟法第二百五
    十二條至第二百五十四條之情形者，得以裁定駁回其自訴，刑事訴訟法第三百二
    十六條定有明文。次按刑法第三百三十九條第一項詐欺罪之成立，以意圖為自己
    或第三人不法所有，以詐術使人將本人或第三人之物交付為要件。所謂以詐術使
    人交付，必須被詐欺者因其詐術而陷於錯誤，若其所用方法，不能認為詐術，亦
    不致使人陷於錯誤，即不構成該罪，最高法院四十六年台上字第二六○號著有判
    例可資參照。
二、自訴人認被告涉犯刑法第三百三十九條第一項之詐欺取財罪，無非係以被告保證
    於領得工程款與押標金後，即全數給付為由，使自訴人信以為真，與其達成民事
    和解，不追究被告違反勞工安全衛生法刑責，又在和解書上書寫錯誤地址，使自
    訴人無法尋其行蹤，詎其事後免受刑責，且順利領取工程款、押標金後，即避不
    見面為論據。訊據被告乙○○則堅決否認有何詐欺犯行，辯稱：自訴人所提和解
    書上之地址應是筆誤，九十年八月十八日所寫和解書才是正式的和解書。現已給
    付保險金新台幣（下同）一百五十萬元，另付二十萬元，餘額因九十年九月後未
    再承作花蓮之工程，發生資金問題，才沒有再給付。東邦公司尚欠工程款三百三
    十萬元未付，致無法支付後續款項，惟已將該筆工程款轉讓自訴人，並積極協助
    自訴人取得該款，伊絕無詐欺意圖等語。
三、經查：
（一）自訴人之父江重助於九十年八月二日，因受被告經營之永建城工程有限公司（
      下稱永建城公司）僱用，而前往中部橫貫公路台八線一七七公里加九八０公尺
      處修理公路護欄。同年月三日九時三十分許，江重助在該處緊鄰懸崖邊施工時
      ，因被告未設置防護設備及安全帶等安全設施，乃不慎由懸崖掉落河中不治死
      亡之事實，業據自訴人指訴甚詳，復為被告所不否認，並有臺灣花蓮地方法院
      檢察署九十一年度偵字第三五六號起訴書一份附卷足憑，被告對於自訴人之父
      死亡顯有過失，應負賠償責任應可認定。被告與自訴人就本件民事賠償事宜，
      旋於九十年八月十二日達成和解，由被告賠償五百三十萬元，被告依約給付一
      百五十萬元保險金及二十萬元慰問金後，並於九十年八月十八日簽發面額三百
      八十萬元之本票一紙交付自訴人收執等情，分據自訴人、被告陳明在卷，復為
      二人所不爭執，並有本票影本一紙附卷足憑。被告於本件工安事故發生後既與
      自訴人洽商民事賠償，且如約給付近三分之一之賠償金額，又簽發本票以為支
      付，如被告確有詐欺和解之意圖，何須於和解成立後即給付達一百七十萬元之
      賠償金？又民事賠償責任之達成和解，僅能供被告應負刑事責任時之量刑參考
      ，並無脫卸刑事責任之效力，自訴人指被告係為圖免除其應負之刑事責任及民
      事責任，尚嫌無據。至被告在和解書上漏載地址「二十五號」，固屬實情，惟
      參酌被告確曾依約給付部分賠償金額，且當時被告所經營之永建城公司尚在經
      營，工地亦尚未完工，其所涉犯業務過失致死案件仍在地檢署偵查中，被告實
      無因漏載地址之號碼即可免責等情，被告所辯係一時漏載等語，尚非不可採信
      。
（二）自訴人指被告係為順利取得工程款、押標金，才施用詐術使自訴人陷於錯誤而
      達成民事和解，且事後取得工程款後即避不見面云云。惟被告則堅決否認有自
      訴人所指之上開情事，辯稱：有無和解與領取工程款並無何關係，只是伊預計
      可領到該筆款項才與自訴人達成和解，事後並未領到該款，伊亦已將該債權轉
      讓予自訴人，且曾陪同自訴人至東邦公司要求給付等語。經查自訴人對此亦陳
      稱只是推測，而不清楚被告是否已領得工程款，亦不知和解與領取工程款間有
      何關係，被告確有將該工程款轉讓予伊，亦曾同至東邦公司要求給付，但未見
      到負責人，伊本人曾見過東邦公司負責人，但該負責人稱與被告尚有款項未清
      ，而拒絕給付等情（九十一年十二月十九日訊問筆錄），並有自訴人提出之讓
      渡書影本一份附卷足憑。足見，自訴人徒憑推測指訴被告涉犯詐欺取財罪，卻
      未能舉出證據以實其說，已難認被告確有自訴人所指訴之詐欺犯行。再由上開
      被告對於本件事故發生後，先依約給付部分賠償金及讓渡工程款、協助索取工
      程款等處理債務過程以觀，被告確無施用詐術，騙取自訴人達成和解，以為領
      取工程款，進而解免民、刑事責任之犯行甚明，被告所辯。尚堪採信。此外，
      復查無其他積極證據足資證明被告有何自訴人所指之詐欺犯行，其犯罪嫌疑，
      尚屬未足。依照首開說明，本件自訴應予駁回。
據上論結，依刑事訴訟法第三百二十六條第三項、第二百五十二條第十款裁定如主文
。
中      華      民      國      九十一    年    十二    月    三十一    日
                                  臺灣高雄地方法院刑事第一庭
                                      法    官  林 水 城
右正本證明與原本無異。
如不服本裁定，應於裁定送達後五日內，向本院提出抗告狀。
                                      書 記 官  趙 美 玲
中    華    民    國      九十一      年      十二      月    三十一    日
